【裁判字號】    99,上易,1418
【裁判日期】    991223
【裁判案由】    詐欺
【裁判全文】
臺灣高等法院臺中分院刑事判決        99年度上易字第1418號
上  訴  人  臺灣彰化地方法院檢察署檢察官
被      告  陳素倚
上列上訴人因被告詐欺案件，不服臺灣彰化地方法院99年度易字
第744號中華民國99年9月28日第一審判決（起訴案號：臺灣彰化
地方法院檢察署99年度偵字第872號），提起上訴，本院判決如
下：
    主  文
原判決撤銷。
本件公訴不受理。
    理  由
一、公訴意旨略以：被告陳素倚可預見提供自己金融帳戶、金融
    卡及密碼供他人使用常與財產犯罪密切相關，且他人取得非
    本人之存摺帳戶等資料之目的，在於收受贓款及掩飾犯行不
    易遭人追查，又對於提供帳戶雖無引發他人萌生犯罪之確信
    ，但仍以縱若有人持以犯罪亦無違反其本意之幫助詐欺犯意
    ，於民國98年9月28日15時許，在桃園縣龜山鄉○○○路上
    統一便利超商，將渣打銀行建國簡易型分行帳號000-000000
    000000號帳戶之金融卡及密碼寄予真實姓名不詳自稱「林先
    生」所指定之收件人「張信宗」。嗣有詐騙人士，於98年10
    月7日15時許，自稱「嬌嬌」，以「MSN」網路通話方式誆騙
    被害人周孫河，佯稱願以現金新臺幣（下同）4,000元代價
    與被害人周孫河援交云云，並相約於同日19時40分許，在臺
    北縣土城市○○路○段304號前會面，惟屆時自稱「嬌嬌」之
    人並未現身，然卻以另一自稱「阿龍」來電顯示00-0000000
    0、00-00000000、0000000000號碼要求被害人周孫河須依指
    示先去提款機匯款4000元作為援交之代價，復再度要求匯款
    4萬4000元、8萬8000元、3萬2000元、9萬元及4萬6000元作
    為小姐若被警方逮捕之費用及為消除警示帳戶之用，被害人
    周孫河不疑有詐，遂於98年10月7日22時許，匯款44,000元
    匯入被告陳素倚之上開渣打銀行帳戶。因認被告陳素倚涉犯
    刑法第30條第1項、第339條第1項之幫助詐欺罪嫌云云。
二、按案件曾為不起訴處分，而違背第260條之規定再行起訴者
    ，應諭知不受理之判決，刑事訴訟法第303條第4款定有明文
    。復按不起訴處分已確定，非有發現新事實與新證據者，不
    得對於同一案件再行起訴，刑事訴訟法第260條第1款亦有明
    文。又一行為觸犯數罪名者，為想像競合犯，而想像競合犯
    既係僅有一行為，自應僅受一次法律評價，此與修法前連續
    犯之數行為及牽連犯有方法、結果行為之可分行為不同（最
    高法院67年度10次刑事庭庭推總會議決議意旨參照）。另「
    原判決據以認定．．．被告僅以一幫助行為，雖正犯為二次
    詐欺行為，就被告而言，僅有一次犯罪行為，仍僅成立一幫
    助犯之罪，原審所持法律見解，於法亦無不合，並無不適用
    法則之違法」，最高法院96年度台非字第245號判決著有明
    文。
三、經查：被告陳素倚向渣打銀行建國簡易型分行申辦開立之帳
    號000-000000000000號帳戶，遭詐騙集團成員利用作為詐欺
    取財之出入帳戶，致被害人周孫河遭詐騙後，於98年10月7
    日22時許，匯款44,000元至上開帳戶內等情，業據被害人周
    孫河於警詢時指述明確，並有自動櫃員機交易明細表影本、
    被告上開帳戶之開戶基本資料及交易往來明細附於偵查卷可
    稽，此部分事實固為真實。惟上開帳戶如何遭詐欺集團利用
    作為詐欺取財之出入帳戶？本院是否仍應為實體審理？應究
    明如下：
(一)、被告陳素倚係於98年9月28日，在桃園縣龜山鄉○○○路上
    統一超商新長明門市店，將其所申請使用之遠東國際商業銀
    行臺中分行（下稱遠東銀行）帳號00000000000000號帳戶、
    渣打國際商業銀行建國簡易分行帳號000-000000000000號帳
    戶之金融卡各1張及密碼，以宅配方式寄予自稱「林先生」
    者所指定之收件人「張信宗」等情，迭據被告於警詢、偵查
    中、原審及本院審理時供述明確，足見被告之上開2個帳戶
    提款卡及密碼，確由被告於同時同地以單一行為交付予「林
    先生」指定之「張信宗」。
(二)、被告交付上開遠東銀行帳戶之金融卡及密碼後，有被害人詹
    淑婉遭詐欺集團成員詐騙，致匯款29,988元至被告上開遠東
    銀行帳戶內，被告此部分行為，業經臺灣桃園地方法院檢察
    署檢察官認被告辯稱：係遭自稱「林先生」之人詐騙，而將
    其遠東銀行帳戶之金融卡以統一超商宅配方式寄送交付給他
    人等辯解為可採，因認被告犯罪嫌疑不足，而於99年3月23
    日以99年度偵字第2055號為不起訴處分確定，此有上開不起
    訴處分書影本、臺灣高等法院被告前案紀錄表在卷可按。
(三)、被告之上開2個帳戶金融卡及密碼，係由被告於同時同地以
    單一行為寄交自稱「林先生」之人所指定之「張信宗」，則
    上揭被害人周孫河、詹淑婉固係分別遭不詳之人詐騙，惟依
    上開說明，不論正犯所為詐欺取財行為之罪數如何，就被告
    而言，其僅有一次行為，仍僅成立一罪，被告所為自應僅受
    一次法律評價。而被告所為單一交付2個帳戶金融卡及密碼
    之行為，既曾經臺灣桃園地方法院檢察署檢察官認定犯罪嫌
    疑不足，而為不起訴處分確定，且本件被害人周孫河遭詐欺
    取財之時間為98年10月7日，亦在上開不起訴處分之前，本
    件檢察官起訴之犯罪事實自為該確定之不起訴處分效力所及
    。
(四)、至本件被害人周孫河遭詐騙之情節、匯入款項之帳戶等事實
    ，固與前開不起訴處分所確定者不同，而被害人周孫河財產
    法益遭侵害之資料亦未於該偵查程序出現，惟上開2帳戶之
    金融卡、密碼，既係由被告於同時同地以單一行為寄交自稱
    「林先生」之人所指定之「張信宗」，自無從僅憑上開帳戶
    陸續有不同之被害人出現申告財產法益遭侵害一節，即遽指
    本案有「發現新事實及新證據」之情事。
四、綜上所述，本件起訴之犯罪事實應係前開臺灣桃園地方法院
    檢察署99年度偵字第2055號確定不起訴處分效力所及，亦非
    所謂「發現新事實及新證據」。檢察官於99年5月18日再行
    起訴，顯然違反刑事訴訟法第260條之規定，原審疏未詳查
    ，遽為實體之無罪判決，於法尚有未合。檢察官上訴意旨認
    應對被告予以論罪科刑，而指摘原判決不當，固無理由，惟
    原審既非適法，即屬無可維持，自應由本院將原審判決予以
    撤銷，並另為公訴不受理之判決。又本案既應諭知公訴不受
    理，則臺灣桃園地方法院檢察署99年度偵字第26345號移送
    併辦部分，即與本案無裁判上一罪之關係，本院自無從審理
    ，應退回原承辦單位，另為適法之處理，併此敘明。
據上論斷，應依刑事訴訟法第369條第1項前段、第364條、第303
條第4款，判決如主文。
中    華    民    國    99    年    12    月    23    日
            刑事第八庭  審判長法  官  羅  得  村
                              法  官  李  雅  俐
                              法  官  簡  源  希
上列正本證明與原本無異。
不得上訴。
                              書記官  李  宜  珊
中    華    民    國    99    年    12    月    23    日

司法院資訊處製作；財團法人民間司法改革基金會備份。
